臺北高等行政法院判決　　　　　　　　　　　　　　　九十年度簡字第七七九二號
　　原　　　告　神腦國際企業股份有限公司
　　代　表　人　甲○○
　　訴訟代理人　丁○○
　　被　　　告　宜蘭縣壯圍鄉公所
　　代　表　人　乙○○鄉長）.
　　訴訟代理人　丙○○
右當事人間因廢棄物清理法事件，原告不服宜蘭縣政府中華民國九十年七月十一日九
十府訴字第四○七八一號訴願決定，提起行政訴訟，本院判決如左：
　　主  文
訴願決定及原處分均撤銷。
訴訟費用由被告負擔。
　　事  實
一、事實概要：被告之稽查人員於民國八十九年十月十三日上午十時許，在宜蘭縣壯
    圍鄉鎮○鎮村永鎮遊憩區內發現之建築廢棄物中，查獲有編號東區W0000000
    、正方印刷有「神腦國際企業股份有限公司」字樣之機器送修單乙式五聯及印有
    原告及中華電信商標之招牌，經拍照存證，被告乃以八十九年十月十八日八九壯
    清字第一一二八二號處分書裁處原告一萬元罰鍰。原告提起訴願，經訴願決定機
    關以原制式處分書處分欄填載處分不明確為由，以九十年三月九日八九府訴字第
    一二九三一○號訴願決定撤銷原處分，令被告於一個月內重為適法之處分。被告
    重為處分仍科處原告罰鍰一萬元。原告復提起訴願，遭決定駁回，遂提起行政訴
    訟。
二、兩造聲明：
　(一)原告聲明：原處分及訴願決定均撤銷。
　(二)被告聲明：駁回原告之訴。
三、兩造之陳述：
  (一)原告主張之理由：
    1.原告所營事業為商用電腦、電話機及通信器材修理加工製造買賣等相關業務，
      且為各主要行動電話品牌之台灣地區代理商、授權維修商、中華電信行動通信
      業務代理商，並未涉及營建等相關業務。現場遺留之招牌為原告提供予經銷中
      華電信行動電話號經銷商之表彰，原告於提供該招牌同時並與經銷商簽訂合約
      書，約定該招牌懸掛施工完成後，招牌為各該通訊商行所有，全省共計一二四
      七面。況原告之宜蘭營業所現址係八十八年八月一日開始承租營業，自設立營
      業後至今未有拆除隔間、圍牆等重大修繕工程，僅有小規模內部裝修。被告所
      稱之廢棄物，經被告電話通知，原告即赴現場了解狀況，惟均屬建築廢棄物，
      非原告所棄置，被告未經查證逕予處分，難令心服。
    2.依環保署環署廢字第八○四四五號函釋：「‧‧‧一、對於隨地亂倒垃圾雖
      可依據廢棄物堆內撿出之信件、住址、姓名告發之。惟有關採證方法及技巧，
      宜按個案及實際情況之違法構成要件妥善舉證。倘受告發處分人提出相關證據
      證明並非其所為，原告發處分機關應於查明屬實後撤銷原告發處分，另為適法
      之告發處分。二、前行政院衛生署六十四年六月十二日衛署環字第六九八二○
      號函釋停止適用。」可知，訴願決定引用已停止適用之前行政院衛生署六十四
      年六月十二日衛署環字第六九八二○號函釋作為理由，顯有適用法令之錯誤。
    3.查機器送修單於八十八年三月前，係原告印製供應予各經銷商作為填寫通訊設
      備送修聯繫證明之用，自八十八年三月起，則將機器維修單視為銷售輔助品，
      以每本（五十份）定價新台幣一百六十元銷售予經銷商或加盟店使用，機器送
      修單實非原告所獨有。
　(二)被告主張之理由：
    1.廢棄物現場（宜蘭縣壯圍鄉鎮○鎮村永鎮遊憩區）遺留編號東區W0000000
      、正方印刷「神腦國際企業股份有限公司」字樣之機器送修單乙式五聯，屬原
      告所有，原告並未善盡保管、監督之責，任意棄置，造成髒亂及污染乃不爭之
      事實，此有被告八十九年十月十三日上午十時所拍之照片為證。
    2.宜蘭縣政府訴願委員會曾向原告之經銷商查訪，得知招牌係原告提供，約定如
      要拆除須經原告同意，且原告之經銷商無法任意取得空白送修單。
    3.被告於查獲當時曾以電話與原告聯繫，原告稱會馬上處理，惟經被告嗣後查看
      ，原告仍未清除該廢棄物，經再次聯絡，原告即不承認與該廢棄物有關。
　　理  由
一、按「事業廢棄物之清除、處理除以再利用方式外，應以左列方式為之：一、自行
    清除、處理。二、共同清除、處理：‧‧‧。三、委託清除、處理：‧‧‧。‧
    ‧‧」「事業廢棄物之貯存、清除或處理方法及設施，應符合中央主管機關之規
    定。」「貯存、清除或處理一般事業廢棄物，違反第十五條規定者，處二千元以
    上一萬元以下罰鍰。」為行為時廢棄物清理法第十三條第一項、第十五條、第二
    十四條前段所明定。次按「事業機構未依本法第十三條第一項之規定清除、處理
    事業廢棄物者，視為違反本標準。」事業廢棄物貯存清除處理方法及設施標準第
    五十條第一項亦有明文。
二、本件被告以其稽查人員於八十九年十月十三日上午十時許，在宜蘭縣壯圍鄉鎮○鎮
    村永鎮遊憩區內發現之建築廢棄物中，查獲有編號東區W0000000、正方印
    刷有「神腦國際企業股份有限公司」字樣之機器送修單乙式五聯及印有原告及中
    華電信商標之招牌，經拍照存證，因認原告違反廢棄物清理法第十三條規定，依
    同法第二十四條科處原告罰鍰一萬元，固非無見，惟原告否認現場建築廢棄物及
    機器送修單、招牌為其所棄置。經查原告主張現場遺留之招牌為其提供予經銷中
    華電信行動電話號經銷商之表彰，其與經銷商簽訂之合約書約定該招牌懸掛施工
    完成後各該通訊商行所有，全省共計一二四七面乙節，業據提出其與益勝通信企
    業等經銷契約書影本十件及經銷商資料為證，足認現場發現印有原告及中華電信
    商標之招牌並非原告獨有，不足以證明其為原告棄置。而現場查獲之機器送修單
    乙式五聯為空白者，原告主張係供各經銷商作為填寫通訊設備送修聯繫證明之用
    ，核與常情無違，亦非無據，且其數量不多，要非原告以外之他人不可取得，是
    難僅以前述招牌及機器送修單，即認原告有任意棄置廢棄物之行為。至於訴願決
    定書雖稱其曾向原告之經銷商抽樣洽詢，得知招牌係原告提供，約定如要拆除須
    經原告同意，且原告之經銷商並未留存原告之空白送修單云云，惟訴願卷內並無
    任何該事證可資為憑，並無可取。故被告未再詳為查證（其當庭陳稱事後除與原
    告聯繫外，未為其他查證），逕認原告違反廢棄物清理法科予罰鍰一萬元，自有
    未合，訴願決定未予糾正，亦欠妥適，應由本院予以撤銷，由被告查明後另為適
    法之處分，爰不經言詞辯論為之（本件適用簡易訴訟程序）。
三、據上論結，本件原告之訴為有理由，依行政訴訟法第二百三十三條第一項、第九
    十八條第三項前段，判決如主文。
中　　華　　民　　國　　九十一　　　年　　　十二　　　月　　  十七　　　日
                 臺 北 高 等 行 政 法 院   第 四 庭
                                    法  官　楊 莉 莉
右為正本係照原本作成。
本件以訴訟事件所涉及之法律見解具有原則性者為限，始得於本判決送達後二十日
內向本院提出上訴狀並表明上訴理由，如已於本判決宣示後送達前提起上訴者，應
於判決送達後二十日內補具上訴理由（均按他造人數附繕本），且經最高行政法院
許可後方得上訴。
中　　華　　民　　國　　九十一　　　年　　　十二　　　月　　  十七　　　日
            　　　　　　　　　      書記官  黃 舜 民
